【裁判字號】    98,交聲,121
【裁判日期】    980406
【裁判案由】    聲明異議
【裁判全文】
臺灣嘉義地方法院交通事件裁定         98年度交聲字第121號
原處分機關  交通部公路總局嘉義區監理所嘉義市監理站
異  議  人  甲○○
即受處分人
上列異議人即受處分人因違反道路交通管理處罰條例案件，對於
交通部公路總局嘉義區監理所嘉義市監理站民國98年3月24日所
為之裁決（嘉監義裁字第裁76-L00000000號裁決書），聲明異議
，本院裁定如下：
    主  文
原處分關於罰鍰新臺幣肆萬玖仟伍佰元部分撤銷。
    理  由
一、按汽車駕駛人飲用酒類或其他類似物後其吐氣所含酒精濃度
    超過每公升0.25毫克或血液中酒精濃度超過百分之0.05以上
    者，不得駕車；汽車駕駛人，駕駛汽車經測試檢定有酒精濃
    度超過規定標準者，處新臺幣15,000元以上60,000元以下罰
    鍰，並當場移置保管該汽車及吊扣其駕駛執照1年；汽車駕
    駛人，有道路交通管理處罰條例第35條第1項規定之情形者
    ，應接受道路交通安全講習，道路交通安全規則第114條第2
    款、道路交通管理處罰條例第35條第1項第1款前段及同條例
    第24條第1項第2款分別定有明文。
二、原處分機關略以：異議人即受處分人（下稱異議人）甲○○
    於民國97年3月14日23時29分許，酒後駕駛車牌PF-3376號自
    小客車，行經嘉義市○○路1091號時，因酒精濃度超過規定
    標準（酒精呼氣濃度達每公升0.71毫克），經嘉義市政府警
    察局第二分局員警當場舉發，雖異議人刑事公共危險部分業
    經檢察官為緩起訴處分確定，然尚有科處行政罰之必要，交
    通部公路總局嘉義區監理所嘉義市監理站（下稱原處分機關
    ）遂於98年3月24日依道路交通管理處罰條例第35條第1項第
    1款，違反道路交通管理事件統一裁罰基準及處理細則，及
    違反道路交通管理事件統一裁罰基準表等規定，裁處異議人
    罰鍰新臺幣（下同）49,500元，吊扣駕駛執照12個月，施以
    道路安全講習等語。
三、聲明異議意旨略以：異議人經嘉義地方法院檢察署檢察官為
    緩起訴處分，且向指定之公益團體提供50小時之務勞服務，
    並已服務完畢，基於一罪不兩罰，聲請撤銷裁決書中罰鍰
    49,500元之處分免罰等語。
四、經查：
（一）按「一行為同時觸犯刑事法律及違反行政法上義務規定者
      ，依刑事法律處罰之。但其行為應處以其他種類行政罰或
      得沒入之物而未經法院宣告沒收者，亦得裁處之。」、「
      前項行為如經不起訴處分或為無罪、免訴、不受理、不付
      審理之裁判確定者，得依違反行政法上義務規定裁處之。
      」94年2月5日公布，95年2月5日施行之行政罰法第26條第
      1項、第2項定有明文。次按檢察官為緩起訴處分者，得命
      被告於一定期間內遵守或履行刑事訴訟法第253條之2第1
      項各款所定事項，在緩起訴期間之內，檢察官仍得依刑事
      訴訟法253條之3所定事由撤銷原處分，並繼續偵查或起訴
      。從而，緩起訴期間尚未屆滿前，被告仍有因緩起訴處分
      經檢察官撤銷並提起公訴而接受刑事制裁之可能。故在緩
      起訴期間屆滿緩起訴處分未據撤銷之前，國家對於被告之
      刑罰權不能謂已不存在，倘在緩起訴期間屆滿前仍得對於
      被告裁處相同性質行政罰，在緩起訴處分嗣據撤銷，復經
      起訴、判處罪刑情形下，有因單一行為而遭二次處罰之可
      能。因此，為避免一事二罰，行政機關應俟緩起訴期間屆
      滿，而緩起訴處分未據撤銷，被告確定不受刑事制裁時，
      始得就該單一行為是否依違反行政法上義務規定裁處，再
      為審酌。
（二）查異議人酒後駕駛上揭自小客車，於前揭時、地經警測得
      其呼氣酒精濃度達每公升0.71毫克，經警舉發「酒後駕車
      」違規，並據原處分機關於98年3月24日以嘉監義裁字第
      裁76-L00000000號裁決書裁處「罰鍰新台幣49,500元，吊
      扣駕駛執照12個月，施以道安講習」之處分，有該裁決書
      （見本院卷第3頁）在卷可稽。而異議人因前開時地服用
      酒類不能安全駕駛動力交通工具之相同行為，亦為臺灣嘉
      義地方法院檢察署檢察官以97年度偵字第2245號為緩起訴
      處分確定，緩起訴期間自97年4月16日起至98年4月15日止
      ，有臺灣嘉義地方法院檢察署檢察官緩起訴處分書（見本
      院卷第4頁）、臺灣高等法院被告前案紀錄表（見本院卷
      第6頁至第9頁）各1份在卷足參。準此，異議人以單一酒
      後駕駛交通工具行為，同時觸犯刑法第185條之3及違反道
      路交通管理處罰條例第35條第1項第1款，其觸犯刑事法律
      部分業據檢察官為上開緩起訴處分，期間至98年4月15日
      始行屆滿，原處分機關在緩起訴期間內，緩起訴處分未經
      撤銷之前，即科處具有事後制裁異議人行為性質之罰鍰，
      揆諸上開說明，已違反行政罰法第26條第1項、第2項規定
      ，該處分關於罰鍰部分應予撤銷。至異議人緩起訴期間屆
      滿後，而緩起訴處分未據撤銷時，異議人終局不受刑事制
      裁，原處分機關此時仍得本於職權就該單一行為是否依違
      反行政法上義務規定裁處罰鍰，再為審酌，附此敘明。
五、據上論斷，應依道路交通管理處罰條例第87條第2項、道路
    交通案件處理辦法第20條本文，裁定如主文。
中    華    民    國     98    年    4     月    6    日
                  交通法庭法  官  劉瓊雯
上列正本證明與原本無異。
如不服本裁定，應於裁定送達後5日內向本院提出抗告狀（應附
繕本）。
中    華    民    國     98    年    4     月    6    日
                          書記官  劉美娟


司法院資訊處製作；財團法人民間司法改革基金會備份。
